【裁判字號】    95,訴,1132
【裁判日期】    950407
【裁判案由】    大會議程及決議無效
【裁判全文】
臺灣臺北地方法院民事判決              95年度訴字第1132號
    原      告  丙○○
                丁○○
                壬○○
                戊○○
                辛○○
                己○○
    被      告  台北市政府教育局
    法定代理人  乙○○
    被      告  台北市西門國小
    法定代理人  甲○○
    前列二人共同
    訴訟代理人  陳瑞萍    律師
                李佳蕙    律師
    被      告  庚○○
上列當事人間大會議程及決議無效事件，本院判決如下：
    主  文
原告之訴駁回。
訴訟費用由原告負擔。
    理  由
一、按原告之訴，依其所訴之事實，在法律上顯無理由者，法院得不經
    言詞辯論，逕以判決駁回之，民事訴訟法第二百四十九條第二項定
    有明文。次按民法第五十六條有關總會決議無效，以及公司法第一
    百八十九條撤銷股東會決議、第一百九十一條確認股東會決議無效
    之訴，其起訴請求之相對人應以該財團法人、社團法人或營利法人
    為被告，並以該法人之法定代理人代表應訴，非得以法人中之任何
    自然人或與該法人無關之任何以外第三人為起訴對象，否則即無法
    形成撤銷召集程序、決議，或確認決議內容無效之結果，此不可不
    辨。
二、本件原告起訴主張略謂：台北市政府教育局及台北市立西門國小於
    民國（下同）九十五年一月十二日召開學生家長會員代表大會，惟
    該次會議係在台北市教育局第三科科長施博惠強勢主導下，限制原
    告戊○○之主席權，且違反每票等值、一人一票之公平選舉原則，
    在與會代表多人表達代表名單有誤、法定代理權有瑕疵、剝奪各班
    代表公平參與該次會員代表大會權利情形下，仍執意召開，逕行改
    選會長、副會長及委員，該次會議之召開程序及決議內容既均有違
    背法令之處，應分別為撤銷及無效，為此對被告提起撤銷及確認九
    十五年一月十二日台北市西門國小學生家長會會員代表大會決議無
    效請求云云。
三、經查，依原告所述，其所欲撤銷之違法召集程序、決議，以及請求
    確認決議內容無效之對象，乃台北市立西門國小於九十五年一月十
    二日召開學生家長會員代表大會，而台北市立西門國小學生家長會
    ，乃一經主管機關核准報備之社團法人，設有代表人，亦有獨立之
    財產，是性質上乃一具有當事人能力及訴訟能力之獨立法人，原告
    欲請求撤銷該法人於該次會議所進行之召集程序及決議方法，並訴
    請確認該次會議決議內容無效，性質上自須以該法人為相對人，惟
    查，本件原告所起訴之被告台北市政府教育局、台北市西門國小，
    均為獨立法人，與台北市立西門國小學生家長會此一法人毫不相干
    ，而庚○○乃另一自然人，與台北市立西門國小學生家長會亦不相
    互隸屬，亦非該家長會之代表人，無從代表該家長會，則原告以與
    台北市立西門國小學生家長會毫無相干、互不隸屬之第三人為被告
    ，訴請撤銷台北市立西門國小學生家長會此一法人於是日召集會議
    之程序、決議方法，並確認該次會議決議內容無效，縱認其所述情
    節屬實，亦無法透過對第三人之訴訟達成，此猶如對李四訴訟，請
    求撤銷張三之行為，其結果對張三將毫無拘束力，是本件依原告所
    述情節，既無法認為原告之訴為有理由，依上開說明，本院自得不
    經言詞辯論程序，逕為駁回原告請求之判決。
四、結論：原告之訴為無理由，依民事訴訟法第七十八條、第二百四十
    九條第二項，判決如主文。
中    華    民    國    95    年    4    月      7   日
                        民事第二庭法  官  汪漢卿
以上正本係照原本作成
如對本判決上訴，須於判決送達後20日內向本院提出上訴狀
中    華    民    國    95    年    4    月      7   日
                                   書記官  許婉如


司法院資訊處製作；財團法人民間司法改革基金會備份。
